臺灣臺中地方法院民事判決　　　　　　　99年度訴字第2791號
原　　　告　黃月停
被　　　告　廖世鴻
上被告因過失傷害等案件（99年度交易字第432號、99年度交簡
字第148號），經原告提起刑事附帶民事訴訟請求損害賠償（99
年度交附民字第179號、99年度交簡附民字第20號），本院刑事
庭裁定移送前來，於民國100年7月21日言詞辯論終結，本院判決
如下：
    主    文
被告應給付原告新臺幣捌拾柒萬貳仟柒佰柒拾柒元。
原告其餘之訴駁回。
    事實及理由
甲、程序方面：
壹、按訴狀送達後，原告不得將原訴變更或追加他訴，但擴張或
    減縮應受判決事項之聲明者，不在此限，民事訴訟法第255
    條第1項第3款定有明文。本件原告於起訴時，訴之聲明原係
    請求被告應給付原告新臺幣（下同）151萬元；嗣於刑事附
    帶民事訴訟狀送達後，於民國100年7月12日具狀變更上開聲
    明為請求被告給付原告1,459,024元，核其性質係減縮應受
    判決事項之聲明，依前開規定，自屬適法。
貳、按言詞辯論期日，當事人之一造不到場者，得依到場當事人
    之聲請，由其一造辯論而為判決，民事訴訟法第385條第1項
    前段定有明文。查本件被告經合法通知，均未於言詞辯論期
    日到場，有本院言詞辯論筆錄、報到單、送達證書等在卷可
    證；且核無民事訴訟法第386條各款所列情形，爰依原告之
    聲請，由其一造辯論而為判決。
乙、實體方面：
壹、 原告方面：
一、原告起訴主張：
（一）被告於99年1月3日10時許，在其位於臺中市○○區○○路
      240巷15號住處，飲用米酒及食用燒酒雞後，已達不能安
      全駕駛動力交通工具之程度，竟仍於同日10時30分許，騎
      乘車牌號碼KUS-561號重型機車上路。迄於同日10時54分
      許，途經臺中市南屯區○○○路65號前，本應注意在劃有
      分向限制線之路段不得駛入來車車道，依當時情況亦無不
      能注意之情形，竟因不勝酒力致操控能力降低而疏未注意
      及此，駛入來車車道致撞及由原告所騎乘之車牌號碼6GN-
      220號重型機車，造成原告受有上肢挫傷、撓骨骨折等傷
      害。經警據報至前開車禍現場處理時，再經警方另當場對
      被告施以酒精濃度測試，測得其呼氣中酒精濃度為每公升
      1.09毫克（酒醉駕車之公共危險犯行部分，另案經本院以
      99年度中交簡字第780號判處拘役55日確定）。被告上開
      行為業經簡易刑事判決確定，爰依民法第184條第1項前段
      、193條、195條，對被告提起損害賠償請求，請求金額如
      下：
（1）醫療費用：99年1月3日至100年4月7日於臺中榮民總醫院、
     領東藥局、顧安念祖中醫診所等處花費71,846元。
（2）後續醫療費用：原告受有上開所述傷害，手內目前仍有鋼
     板，需持續治療，嗣後則需進行手術，預估約7萬元。
（3）已發生看護費：原告受傷，行動不便需要他人看護，因此
     99年1月4日至99年1月9日花費9,900元、99年2月28日至99
     年3月3日花費4,800元、99年11月7日至99年11月13日花費
     8,400元，合計23,100元。
（4）未來手術後僱請看護之費用：原告於100年8月時，還需進
     行手部之手術，預估需僱請看護1個月（30日），以半日看
     護費1,100元為基準，共需33,000元。
（5）交通費：自99年1月13日至99年12月16日間，搭乘計程車往
     返臺中榮民總醫院，共計41,078元。
（6）勞動能力損失：原告在車禍時年約59歲，並受僱在小吃店
     賣米粉湯，月薪2萬元，因為此工作經常需要用到手的力量
     ，而車禍後原告無法工作，依原告年齡及身體狀況評估，
     尚可工作3年以上，在此先行請求72萬元（2萬元×36個月
     ＝72萬元）。
（7）非財產上之損害（精神慰撫金）：原告之家庭及工作因原
     告遭遇車禍而產生巨變，原告身心均痛苦異常，是請求50
     萬元之精神賠償，以茲慰藉。
二、聲明：被告應給付原告1,459,024元。
貳、被告則未於言詞辯論期日到場，亦未提出書狀作任何聲明或
    陳述。
參、本院判斷：
一、本件原告主張被告於99年1月3日10時許，在其位於臺中市○
    ○區○○路240巷15號住處，飲用米酒及食用燒酒雞後，於
    同日10時30分許，騎乘車牌號碼KUS-561號重型機車上路。
    迄於同日10時54分許，途經臺中市南屯區○○○路65號前，
    本應注意在劃有分向限制線之路段不得駛入來車車道，依當
    時情況亦無不能注意之情形，竟因不勝酒力致操控能力降低
    而疏未注意及此，駛入來車車道致撞及由原告所騎乘之車牌
    號碼6GN-220號重型機車，造成原告受有上肢挫傷、撓骨骨
    折等傷害，刑事部份經本院99年度交簡字第148號，對於被
    告以傷害罪判處有期徒刑三月之事實。業據其提出診斷書，
    並經本院調取本院99年度交簡字第148號卷經核屬實，自堪
    信真實，而被告雖未於言詞辯論到場，但其於前揭刑事案件
    中坦承在卷，故被告法侵害原告之身體，既經認定，則被告
    對於原告因而所受之損害，自應負賠償責任。
二、原告請求被告賠償費用，是否應予准許，分述為次：
（一）醫療費71,846元部份：原告主張99年1月3日至100年4月7
      日於臺中榮民總醫院、領東藥局、顧安念祖中醫診所等處
      花費71,846元等情，有原告所提出之診斷證明書可參，亦
      將之整理成附表可供對照，依原告所受傷害及各收據載明
      治療費別，自屬治療上之必要費用，共計71,846元，應由
      被告賠償原告。
（二）後續醫療費用7萬元部分：原告主張因受有上開所述傷害
      ，手內目前仍有鋼板，需持續治療，嗣後則需進行手術，
      預估約7萬元部分，因無相關醫院開立證明，且無預估費
      用之計算基礎，本院無從認定，此部分尚屬無理由。
（三）已發生看護費23,100元：原告主張其因受傷致行動不便需
      要他人看護，分別於99年1月4日至99年1月9日花費9,900
      元、99年2月28日至99年3月3日花費4,800元、99年11月7
      日至99年11月13日花費8,400元，合計23,100元乙節，業
      據其提出看護費用證明書三紙及看護者之身分證影本等為
      證，對照診斷證明書熟有載明需專人照顧，故本院認可信
      為真實，應由被告賠償原告。
（四）未來手術後僱請看護之費用部分：原告主張於100年8月間
      ，還需進行手部之手術，預估需僱請看護1個月（30日）
      ，以半日看護費1,100元為基準，共需33,000元部分，因
      無相關證明，此部分仍無法認定，尚屬無理由。
（五）勞動能力減少之損害：
    １按不法侵害他人身體、健康者，對於被害人因此喪失或減
      少勞動能力，應負損害賠償責任民法第193條第1項定有明
      文。惟身體或健康受侵害，而喪失或減少勞動能力者，其
      減少及殘存勞動能力之價值，不能以現有之收入為準，蓋
      現有收入每因特殊因素之存在而與實際所餘勞動能力不能
      相符，現有收入高者，一旦喪失其職位，未必能自他處獲
      得同一待遇，故所謂減少及殘存勞動能力之價值，應以其
      能力在通常情形下可能取得之收入為標準。換言之，被害
      人因身體健康被侵害而喪失或減少勞動能力所受之損害，
      其金額應就被害人受侵害前之身體健康狀態、教育程度、
      專門技能、社會經驗等方面酌定之，不能以一時一地之工
      作收入為準。例如商人之經營能力固為勞動能力之一種，
      但營業收入乃出於財產之運用，資本及機會等皆其要素，
      不能全部視為勞動能力之所得（最高法院61年度台上字第
      1987號判例、63年度台上字第1394號判例參照）。次按勞
      動能力損害與勞動年齡具有密切關係，有法定退休年齡者
      ，得以之為判斷基準；無法定退休年齡者，則應依其職業
      酌定其勞動年齡。另按依民法第193條第1項命加害人1次
      支付賠償總額，以填補被害人所受喪失或減少勞動能力之
      損害，應先認定被害人因喪失或減少勞動能力而不能陸續
      取得之金額，按其日後本可陸續取得之時期，各照霍夫曼
      式計算法，扣除依法定利率計算之中間利息，再以各時期
      之總數為加害人1次所應支付之賠償總額，始為允當（最
      高法院22年度上字第353號判例參照）。
    ２原告主張車禍時年約59歲，並受僱在小吃店賣米粉湯，月
      薪2萬元，因為此工作經常需要用到手的力量，而車禍後
      原告無法工作，依原告年齡及身體狀況評估，尚可工作3
      年以上，在此先行請求72萬元（2萬元×36個月＝72萬元
      ）部分，經核原告請求自其年滿59歲時起算至其年滿65歲
      勞基法所規定之強制退休年齡（勞動基準法第54條第1項
      第1款參照）止，尚有7年之工作期間，故原告僅請求3年
      勞動能力減少之損害，而被告對此部分復擬制自認，應予
      准許。又原告車禍前之月薪二萬元，業據其提出薪資證明
      ，亦可採信。經依霍夫曼式計算法，扣除依法定利率計算
      之中間利息後，原告得請求被告一次賠償勞動能力減少之
      損害之金額為686,753元（計算式為：年別5%複式霍夫曼
      計算法（第一年不扣除中間利息），其計算式為：[24000
      0*2.00000000（此為應受扶養3年之霍夫曼係數）]=68675
      3（小數點以下四捨五入，完整計算式則為：[240000+240
      000/(1+0.05*1)+240000/(1+0.05*2)]=686753（小數點以
      下四捨五入）=686753），故原告請求依霍夫曼式扣除依
      法定利率計算中間利息1次賠償之減少勞動能力之損害
      686,753元，應予准許。其餘部分，則無理由。
（六）交通費：原告主張自99年1月13日至99年12月16日間，搭
      乘計程車往返臺中榮民總醫院，共計41,078元部分，業據
      其提出計程車費用收據，而上均載明「榮總來回」，且對
      照原告提出之醫療費用就診紀錄，亦相符合，應予採信。
      故原告請求增加生活上支出之交通費用，共41,078元部分
      ，應予准許。
（七）非財產上之損害（精神慰撫金）：原告主張家庭及工作因
      原告遭遇車禍而產生巨變，原告身心均痛苦異常，是請求
      50萬元之精神賠償等情。經查，原告於本件事故發生時年
      約59歲，學歷國小畢業，原從事小吃店工作從事工作，需
      要手的力量，月薪二萬元，名下無不動產，目前家裡經濟
      來源為其女兒，目前與女兒同住，其因本件事故受有上肢
      挫傷、撓骨骨折之傷害，已如前述，對其日後就業及生活
      影響重大，精神上自受有相當之痛苦，依前揭規定，得請
      求被告賠償非財產上之損害。按法院對於慰撫金之量定，
      應斟酌加害程度、兩造之身分地位經濟狀況等關係定之（
      最高法院51台上字第223號判例、74年度第9次民事庭會議
      決議參照）。查原告國小畢業，名下並無財產，此除原告
      陳明在卷外，並有本院稅務電子閘門財產所得調件明細表
      在卷可憑。而被告於刑事庭陳明其父親中風，伊從事粗工
      等情，另被告服務於寶晟工程行，薪資給付所得僅70,000
      元乙節，名下亦無不動產等情，亦有本院稅務電子閘門財
      產所得調件明細表在卷可憑。本院審酌上情，認原告依民
      法第195條第1項規定請求精神慰撫金50萬元，尚嫌過高，
      應予酌減至5萬元，方屬相當；原告逾此部分之請求，無
      法准許。
（八）以上，原告得請求被告賠償之金額為872,777元（計算式
      為：71,846+23,100+41,078+686,753+50,000=872,777元
      ）。
三、從而原告依侵權行為之法律關係，請求被告賠償其所受之損
    害，於872,777元，於法有據，應予准許；逾此範圍之請求
    ，核屬無據，應予駁回。逾此部分，為無理由，應予駁回。
    至假執行部分，因兩造均無陳明，爰不予以諭知。
四、本件事證已臻明確，兩造其餘攻擊防禦方法，核與判決結果
    不生影響，爰不逐一論述。
五、本件原告係提起附帶民事訴訟，依法免納裁判費，無須諭知
    訴訟費用負擔之比例。
中    華    民    國   100    年    7     月    28    日
                  民事第二庭    法  官  林慶郎
正本係照原本作成。
如對本判決上訴，須於判決送達後20日內向本院提出上訴狀（須
附繕本）。
中    華    民    國   100    年    7     月    28    日
                                書記官  王淑燕